---
title: "ejercicio_clase4"
author: "Noelí D'Alessio"
output: html_document
---
```{r}
library(tidyverse)
library(expss)
library(psych)
library(ggplot2)
```

```{r}
library(readxl)
cuestionario <- read_excel("~/R/R_Stats_UBA/cuestionario.xlsx")
View(cuestionario)
```

### 1) Determinar la cantidad de hombres y mujeres que integran la muestra. Realizar un gráfico adecuado

```{r}
genero <- cuestionario$genero

cuestionario$genero[cuestionario$genero == 1] <- "masculino"
cuestionario$genero[cuestionario$genero == 2] <- "femenino"

#genero <- factor(genero, labels = c("masculino", "femenino"))
```

- Tabla de frecuencias absolutas para la variable genero:
```{r}
addmargins(prop.table
          (table(genero))*100) %>% 
          round(2)
```

- Grafico con barplot:
```{r}

barplot((prop.table(table(genero))*100),
          main = "Genero",
          ylab = "Frecuencia",
          xlab = 'Genero',
          col = c("Darkgreen", "Violet"),
          border = FALSE) %>% round(2)
```


- Grafico con ggplot: 

```{r}
cuestionario$genero[cuestionario$genero == 1] <- "masculino"
cuestionario$genero[cuestionario$genero == 2] <- "femenino"

ggplot(cuestionario, aes(genero, fill = genero)) +
    geom_bar()
```

#### 2) Teniendo en cuenta la variable COLEGIO se pide:

```{r}
colegio <- cuestionario$colegio

colegio[colegio == 1] <- "estatal"
colegio[colegio == 2] <- "privado no religioso"
colegio[colegio == 3] <- "privado religioso"

#colegio <- factor(colegio, labels = c("estatal", "privado no religioso", "privado religioso"))
```


•	Qué porcentaje de individuos ha concurrido a un centro privado- no religioso?
•	Qué cantidad de individuos ha concurrido a un centro estatal?
```{r}
(prop.table(table(colegio))*100) %>% 
  round(2)
```

•	Realizar el gráfico adecuado que muestre los porcentajes de individuos que han concurrido a los diferentes centros educativos.

- Barplot():

```{r}
barplot((prop.table(table(colegio))*100),
          main = "Colegio",
          ylab = "Frecuencia",
          xlab = 'Tipo de colegio',
          col = ("orangered1"),
          border = FALSE) %>% 
          round(2)
```


- Ggplot() + geom_bar(): 


```{r}
#Si quiero quitarle los NA:
cuestionario <- cuestionario %>% 
    filter(!is.na(colegio))

cuestionario$colegio[cuestionario$colegio == 1] <- "estatal"
cuestionario$colegio[cuestionario$colegio == 2] <- "privado no religioso"
cuestionario$colegio[cuestionario$colegio == 3] <- "privado religioso"

ggplot(cuestionario, aes(colegio, fill = colegio)) +
    geom_bar()
```



#### 3)	Elaborar la distribución de frecuencias de la variable AMOR.

```{r}
amor <- cuestionario$amor

cuestionario$amor[cuestionario$amor == 1] <- "de novio"
cuestionario$amor[cuestionario$amor == 2] <- "ahora sin pareja"
cuestionario$amor[cuestionario$amor == 3] <- "solo rel pasajeras"
cuestionario$amor[cuestionario$amor == 4] <- "nunca relacion"

#amor <- factor(amor, labels = c("de novio", "ahora sin pareja", "solo rel pasajeras", "nunca relacion"))
```

•	Qué porcentaje de los individuos nunca ha tenido una relación afectiva especial?
•	Cuántos individuos han manifestado haber tenido hasta ahora relaciones afectivas pasajeras?

```{r}
addmargins((prop.table(table(amor)))*100) %>% 
      round(2)
```

•	Realizar el gráfico adecuado para esta variable, indicando en él los porcentajes de cada categoría.

- Barplot()
```{r}
barplot((prop.table(table(amor))*100),
        main = "Amor",
        ylab = "Porcentaje",
        xlab = "tipo de relacion",
        col =  "red",
        border = FALSE)%>% 
        round(2)
```

- ggplot() + geom_bar():

```{r}
cuestionario <- cuestionario %>% 
                filter(!is.na(amor))


cuestionario$amor[cuestionario$amor == 1] <- "de novio"
cuestionario$amor[cuestionario$amor == 2] <- "ahora sin pareja"
cuestionario$amor[cuestionario$amor == 3] <- "solo rel pasajeras"
cuestionario$amor[cuestionario$amor == 4] <- "nunca relacion"

ggplot(cuestionario, aes(amor, fill = amor))+
  geom_bar()
```





#### 4)	Elaborar la distribución de frecuencias de la variable LIBROS

•	¿Qué porcentaje de individuos ha leído a lo sumo 6 libros en los últimos 12 meses? 
6.87%
•	¿Cuántos individuos han leído al menos 10 libros en los últimos 12 meses?
6.87%
•	¿Cuál es la cantidad de libros leídos con mayor frecuencia por los jóvenes?
3
•	¿Cuál es la cantidad de libros máxima leída por el 50% de los jóvenes?
5 libros

- Con prop.table:

```{r}
round(prop.table(table(cuestionario$libros)),4)*100
```

- Con dplyr:
```{r}
pt_leidos <- cuestionario %>% 
        filter(!is.na(libros)) %>% 
        group_by(libros) %>% 
        summarise(n = n()) %>% 
        mutate(porcentaje = round(n/sum(n)*100,2))

pt_leidos
```


•	Realizar un análisis descriptivo de la variable LIBROS, tanto para el total como para cada uno de los géneros. 
PARTE 1. LIBROS

- describe() de la libreria psych para análisis descriptivo:
```{r}
describe(cuestionario$libros)
```

- Tabla de contingencias cantidad de libros leidos en un año de acuerdo a genero. prop.table()
```{r}
#round(prop.table(table(cuestionario$libros, genero)),4)*100
```

- Histograma de la distribución de libros leídos hist()

```{r}
hist(cuestionario$libros, 
     main = "Histograma de cantidad de libros leidos", 
     xlab = "Libros",
     freq = F,
     border = FALSE, 
     col = "blue4",
     xlim = c(0,50),
     las = 1, 
     breaks = 20)

#lines(density(cuestionario$libros, na.rm=T))
```

La variable libros tiene una media de 6 (desvio standard 7.48), sin embargo, al tener una asimetría positiva (skew = 1.93) deberíamos tomar en cuenta la mediana, la cual es de 5. Ademas tiene una distribución leptocúrtica (kurtosis = 4.06).



PARTE 2. LIBROS + GENERO

```{r}
#describeBy(cuestionario$libros, genero)
```

La distribución de la variable libros en las personas con genero femenino tiene una media de 7.47 y un ds de 7.18. La mediana es de 5.Además presenta una asimetría positiva (skew = 2.07) y una forma leptocúrtica en la distribución (kurtosis 4.86).

La distribución de la variable libros en las personas con genero femenino tiene una media de 7.5 y un ds de 7.16. La mediana es de 5.Además presenta una asimetría positiva (skew = 1.77) y una forma leptocúrtica en la distribución (kurtosis 3.06).

- Grafico distribucion de la cant de libros de acuerdo a genero. ggplot() + hist()

```{r}
ggplot(cuestionario) +
    geom_histogram(aes(libros), binwidth = 1) +
    facet_wrap(~ genero)
```

```{r}
ggplot(cuestionario, aes(libros, fill = genero)) +
    geom_histogram(alpha = 0.5, position = "identity")
```


- Grafico distribucion de la cant de libros de acuerdo a genero. ggplot() + geom_freqpoly()
```{r}
ggplot(data = cuestionario, mapping = aes(x = libros, colour = genero)) +
    geom_freqpoly(size = 1.5)
```



#### 5)	Realizar un análisis de frecuencias de la variable HORAS 

```{r}
describe(cuestionario$horas)
```


```{r}
ggplot(cuestionario, aes(horas)) +
    geom_histogram(fill = "darkblue")
```

La variable horas corresponde a la cantidad de horas libres a la semana para ocio/diversion. 
El promedio de la variable horas es 21, con un desvio standard de 11.49. La mediana, es de 20.
La distribución de la variable horas tiene una leve asimetría positiva (skew = 0.56), y una forma mesocurtica (kurtosis = -0.35). 



#### 6)	Graficar y analizar la función de distribución de la variable INGRESOT

•	La distribución es simétrica o asimétrica?
•	Existen valores atípicos en la distribución?
•	Qué puede decir respecto de la representatividad de la media?
•	Cuál sería la medida de tendencia central adecuada para esta variable?

```{r}
describe(cuestionario$ingresot)
```

La distribución es asimétrica, tiene una asimetría negativa (skew = 0.57).
No hay valores atípicos, por lo tanto la media es la medida indicada para la tendencia central de esta variable. 

```{r}
ggplot(cuestionario, aes(ingresot)) +
    geom_histogram(binwidth = 1, fill = "palegreen3") +
    scale_x_continuous(
        name = "Ingresos totales\n de cada participante",
        breaks = seq(0, 10, 1),
        limits=c(0, 10)) +
    scale_y_continuous(limits = c(0, 200)) +
    ggtitle("Distribucion de ingresos totales")
```



#### 7)	Hacer un análisis descriptivo de la variable edad

```{r}
describe(cuestionario$edad)
```

```{r}
ggplot(cuestionario, aes(edad)) +
    geom_histogram(fill = "mediumpurple1")+
     scale_x_continuous(
        name = "Edad",
        breaks = seq(0, 50, 2),
        limits=c(0, 50)) +
    ggtitle("Distribucion de la edad")
```

La media de la variable edad es 22 (ds 2.62). La mediana de la variable es 21. Tiene una asimetría levemente positiva (skew = 0.46). La concentración de la variable es entre mesocurtica y platicurtica (kurtosis = -0.35)


#### 8)	Teniendo en cuenta a la variable TV del cuestionario

•	¿Qué porcentaje de individuos ve menos de 18 horas de televisión?
•	¿Cuántas horas ve como máximo televisión el 82% de la muestra?
•	¿Cuáles son los valores de las tres medidas de tendencia central? Interpretarlas.

```{r}
pt_tv <- cuestionario %>% 
        filter(!is.na(tv)) %>% 
        group_by(tv) %>% 
        summarise(n = n()) %>% 
        mutate(
          porcentaje = round(n/sum(n)*100,2),
          porcentaje_cum = (cumsum(n) / sum(n)*100))

pt_tv
```

El 	83.49% de las personas ve menos de 18 horas de TV por semana. 
El  82% de las personas de la muestra ve como máximo 15 horas.

```{r}
describe(cuestionario$tv)
```

La media de horas de tv es 11, la mediana 10 y la moda 10. Las 3 medidas casi coinciden, lo cual habla de una distribucion bastante simetrica. 


•	Convertir la variable TV que indica cantidad de horas/semana dedicadas a ver TV en una nueva variable DIAS que indica cantidad de días/semana dedicadas a ver TV. De esta nueva variable se pide calcular su media.

```{r}
tv_dia <- cuestionario$tv / 7
```

```{r}
describe(tv_dia)
```

La media de hroas de television por dia que reporto la muestra es de 1.58, desvio standard de 1. La mediana es de 1.43 y el rango es entre 0.14 y 6.29. 

•	Realizar el gráfico adecuado que permita observar la variabilidad en la variable TV para varones y para mujeres.

```{r}
#describeBy(tv_dia, genero)
```



```{r}
ggplot(cuestionario, aes(tv, fill = genero)) +
    geom_histogram(alpha = 0.5, position = "identity")
```

•	Crear una nueva variable que resulta de sumar a las puntuaciones obtenidas en la variable TV el valor 8. Hallar la media y la varianza de esta nueva variable. ¿Qué puede observar respecto a la media y varianza de la variable original TV?

```{r}
tv_plus8 <- cuestionario$tv + 8
```

```{r}
describe(tv_plus8)
```

La media es ahora 19, el ds 7. Ambos valores aumentaron proporcionalmente. 


#### 9)	En referencia a las variables INGRESO1, INGRESO 2 e INGRESO 3, se pide elaborar una nueva variable que llamaremos    TOTAL=INGRESO1+INGRESO2+INGRESO3. Hacer un análisis descriptivo de la misma.

```{r}
total_ingresos <- cuestionario$ingreso1 + cuestionario$ingreso2 + cuestionario$ingreso3
```

```{r}
describe(total_ingresos)
```

```{r}
ggplot(cuestionario, aes(total_ingresos)) +
    geom_histogram(fill = "salmon2") +
    scale_x_continuous(
        name = "Ingresos totales en miles de pesetas",
        breaks = seq(0, 400, 50))
```

La media es de 54, y tiene un desvio standard de 74. Lo cual indica que deberíamos considerar la mediana como medida de tendencia central, la cual es de 28. Presenta una marcada asimetría positiva (3.16) y una concentracion de los datos platicurtica (kurtosis 12.7).
