---
title: "ejercicio_clase_5"
author: "Noelí D'Alessio"
output: html_document
---

```{r}
library(tidyverse)
library(psych)
library(expss)
```

1.	Importar la tabla de datos a R
```{r}
library(haven)
Insomnio_2 <- read_sav("Insomnio_2.sav")
View(Insomnio_2)
```
Nueva variable donde guardar la base:
```{r}
dataInsomnio <- Insomnio_2
```

2.	Incorporar etiquetas a todas las variables
3.	Incorporar etiquetas a todos los valores de las variables, en el caso que tenga sentido realizar esta acción. 
```{r}
dataInsomnio <- as_factor(dataInsomnio)
View(dataInsomnio)
```


4.Graficar las variables edad y sexo con el gráfico que crea conveniente.

```{r}
dataInsomnio %>% 
  count(Edad)
```


```{r}
ggplot(dataInsomnio, aes(Edad)) +
  geom_bar(fill = "lightblue3")
```

```{r}
dataInsomnio %>% 
  count(Sexo)
```
```{r}
ggplot(dataInsomnio, aes(Sexo, fill = Sexo)) +
  geom_bar()
```

5.	Calcular estadísticos descriptivos convenientes para dichas variables

```{r}
describe(Insomnio_2$Edad)
```

```{r}
describe(dataInsomnio, dataInsomnio$Edad, na.rm = TRUE)
```

6.	Hacer un gráfico de Boxplot por edad y sexo para cada una de las variables de cantidad de horas dormidas


- ggplot() + boxplot() PRIMER NOCHE + EDAD

```{r}
ggplot(dataInsomnio) +
    geom_boxplot(aes(Edad, PrimerNoche, fill = Edad)) +
    ggtitle("Cantidad de horas de sueño en la primer noche") +
    ylab("Horas de sueño")
```

- ggplot() + boxplot() SEGUNDA NOCHE + EDAD

```{r}
ggplot(dataInsomnio) +
  geom_boxplot(aes(Edad, SegundaNoche, fill = Edad)) +
  ggtitle("Cantidad de horas de sueño en la segunda noche") +
  ylab("Horas de sueño")
```


```{r}
ggplot(dataInsomnio, aes(Edad, TerceraNoche, fill = Edad)) +
    geom_boxplot() +
    ggtitle("Cantidad de horas de sueño en la tercer noche") +
    ylab("Cantidad de horas de sueño")
```

- boxplot() PRIMER NOCHE + EDAD

```{r}
boxplot(dataInsomnio$PrimerNoche~Edad, data = dataInsomnio, na.action = NULL,
        ylab = "Horas de sueño",
        xlab = "Edad",
        main = "Cantidad de horas de sueño en la primer noche",
        ann = TRUE,
        varwidth = TRUE,
        outline = TRUE,
        col = "thistle2")
```


```{r}
boxplot(dataInsomnio$SegundaNoche~Edad, dataInsomnio, na.action = NULL,
        ylab = "Horas de seño",
        main = "Cantidad de horas de sueño en la segunda noche",
        ann = TRUE,
        varwidth = TRUE,
        outline = TRUE,
        col = "thistle2")
```

```{r}
boxplot(dataInsomnio$TerceraNoche~Edad, dataInsomnio, na.action = NULL,
        ylab = "Horas de seño",
        main = "Cantidad de horas de sueño en la tercera noche",
        ann = TRUE,
        varwidth = TRUE,
        outline = TRUE,
        col = "thistle2")
```


7.	Hacer un gráfico de boxplot para los tres variables de cantidad de horas dormidas juntas (en un solo gráfico)

- ggplot() + boxplot()

Modifico tablas para que cada columna sea una variable. Por ejemplo, las columnas PrimeraNoche, SegundaNoche y TerceraNoche deberían ser valores de una varible "numeroNoche". Los valores de estas columnas irían a otra variable "horasSueno". Lo mismo ocurre con las variables Terapia1, Terapia2 y Terapia3. 

```{r}
dataInsomnio2 <- dataInsomnio %>% 
    pivot_longer(c(PrimerNoche, SegundaNoche, TerceraNoche), 
                 names_to = "numeroNoche", values_to = "horasSueno") %>% 
    pivot_longer(c(Terapia1, Terapia2, Terapia3), 
                 names_to = "terapia", values_to = "realizoTerapia") 

#rename(numeroNoche = c("Primer Noche", "Segunda Noche", "Tercera Noche"))

head(dataInsomnio2)
```

Ahora si, podemos realizar el boxplot con ggplot() + geom_boxplot()
```{r}
ggplot(dataInsomnio2, aes(x = numeroNoche, y = horasSueno, fill = numeroNoche)) +
  geom_boxplot() +
  ggtitle("Cantidad de horas de sueño en cada noche") +
  ylab("Horas de sueño") +
  xlab("Numero de noche")
```


- Boxplot()
```{r}
boxplot(dataInsomnio[,c("PrimerNoche", "SegundaNoche", "TerceraNoche")],
        na.action = NULL,
        ylab = "Horas de seño",
        main = "Cantidad de horas de sueño en cada noche",
        ann = TRUE,
        varwidth = TRUE,
        outline = TRUE,
        col = "sienna1")
```


8.	Calcular los estadísticos descriptivos para las variables de cantidad de horas dormidas por tipo de terapia que tuvo el paciente

```{r}
describeBy(dataInsomnio$PrimerNoche, dataInsomnio$Terapia1)
```


9.	(difícil). Crear una variable que indique qué combinación de terapias ha tenido cada paciente. La variable debe ser así: 0= ninguna terapia, 1=sólo terapia contra insomnio, 2=sólo terapia contra ansiedad, etc. 

```{r}
dataInsomnio <- 
  dataInsomnio %>% 
  mutate(
    combinacionTerapia = case_when(
      Terapia1 == "No" & Terapia2 == "No" & Terapia3 == "No" ~ "ninguna",
      Terapia1 == "Si" & Terapia2 == "No" & Terapia3 == "No" ~ "insomnio",
      Terapia1 == "No" & Terapia2 == "Si" & Terapia3 == "No" ~ "ansiedad",
      Terapia1 == "No" & Terapia2 == "No" & Terapia3 == "Si" ~ "fobia",
      Terapia1 == "Si" & Terapia2 == "Si" & Terapia3 == "No" ~ "insomnio y ansiedad ",
      Terapia1 == "Si" & Terapia2 == "No" & Terapia3 == "Si" ~ "insomnio y fobia",
      Terapia1 == "No" & Terapia2 == "Si" & Terapia3 == "Si" ~ "ansiedad y fobia",
      Terapia1 == "Si" & Terapia2 == "Si" & Terapia3 == "Si" ~ "insomnio ansiedad fobia",
    )
  )

```


10.	Calcular las frecuencias y graficar la variable anterior.
```{r}
fre(dataInsomnio$combinacionTerapia)
```

```{r}
dataInsomnio %>% 
  count(combinacionTerapia) %>% 
  mutate(prop = prop.table(n)*100) %>% 
  mutate(prop = round(prop, 2))
```



11.	Hacer un gráfico boxplot para cada una de las variables de horas dormidas, cruzando con la variable creada en 9)

```{r}
ggplot(dataInsomnio, aes(combinacionTerapia, PrimerNoche, fill = combinacionTerapia)) +
    geom_boxplot() +
    ggtitle("Horas de sueño en la primer noche de acuerdo a tratamiento") +
    ylab("Horas de sueño") +
    xlab("Tipo de tratamiento realizado") +
    coord_flip()
  #theme(axis.text.x = element_text(angle = 45))
```

```{r}
ggplot(dataInsomnio, aes(combinacionTerapia, SegundaNoche, fill = combinacionTerapia)) +
    geom_boxplot() +
    ggtitle("Horas de sueño en la segunda noche de acuerdo a tratamiento") +
    ylab("Horas de sueño") +
    xlab("Tipo de tratamiento realizado") +
    coord_flip()
```


```{r}
ggplot(dataInsomnio, aes(combinacionTerapia, TerceraNoche, fill = combinacionTerapia)) +
    geom_boxplot() +
    ggtitle("Horas de sueño en la tercera noche de acuerdo a tratamiento") +
    ylab("Horas de sueño") +
    xlab("Tipo de tratamiento realizado") +
    coord_flip()
  #theme(axis.text.x = element_text(angle = 45))
```


```{r}
ploot1 <- boxplot(dataInsomnio$PrimerNoche~combinacionTerapia, dataInsomnio, na.action = NULL,
        main = "Horas de sueño en la primer noche de acuerdo a tratamiento",
        ylab = "Horas de sueño",
        xlab = "Tipo de tratamiento realizado",
        ann = TRUE,
        varwidth = TRUE,
        outline = TRUE,
        cex.axis=0.7,
        col = "thistle2")
```


```{r}
boxplot(dataInsomnio$SegundaNoche~combinacionTerapia, dataInsomnio, na.action = NULL,
        main = "Horas de sueño en la segunda noche de acuerdo a tratamiento",
        ylab = "Horas de sueño",
        xlab = "Tipo de tratamiento realizado",
        ann = TRUE,
        varwidth = TRUE,
        outline = TRUE,
        col = "thistle2")
```

```{r}
boxplot(dataInsomnio$TerceraNoche~combinacionTerapia, dataInsomnio, na.action = NULL,
        main = "Horas de sueño en la tercera noche de acuerdo a tratamiento",
        ylab = "Horas de sueño",
        xlab = "Tipo de tratamiento realizado",
        ann = TRUE,
        varwidth = TRUE,
        outline = TRUE,
        col = "thistle2")
```

