---
title: "ejercicio_clase_4"
author: "Noelí D'Alessio"
date: "5/28/2020"
output: html_document
---

Packages: 
```{r}
library(tidyverse)
library(expss)
library(psych)
library(ggplot2)
```

```{r}
head(cuestionario)
```


## 1) Determinar la cantidad de hombres y mujeres que integran la muestra. Realizar un gráfico adecuado

```{r}

```


- Tabla de frecuencia absoluta para la variable genero
```{r}
addmargins(prop.table
          (table(genero))*100) %>% 
          round(2)
```

- Grafico con barplot
```{r}
barplot((prop.table(table(genero))*100),
          main = "Genero",
          ylab = "Frecuencia",
          xlab = 'Genero',
          col = c("Darkgreen", "Violet"),
          border = FALSE) %>% 
          round(2)
```

-Ahora grafico con ggplot:
```{r}
genero <- cuestionario$genero

genero = ifelse(genero == 1, "Masculino", "Femenino")

ggplot(cuestionario, mapping = aes(genero, fill = genero)) +
    geom_bar() 
```

```{r}
```


## 2)	Teniendo en cuenta la variable COLEGIO se pide:
•	Qué porcentaje de individuos ha concurrido a un centro privado- no religioso?
•	Qué cantidad de individuos ha concurrido a un centro estatal?
•	Realizar el gráfico adecuado que muestre los porcentajes de individuos que han concurrido a los diferentes centros educativos.


